最高法院刑事判決　　　　　　九十六年度台上字第六九五六號
上　訴　人　甲○○
上列上訴人因業務過失致人於死案件，不服台灣高等法院高雄分
院中華民國九十五年八月二十一日第二審判決（九十五年度上訴
字第一一六三號，起訴案號：台灣高雄地方法院檢察署九十四年
度調偵字第七０四號），提起上訴，本院判決如下：
    主  文
原判決撤銷，發回台灣高等法院高雄分院。
    理  由
本件原判決認定：上訴人甲○○係高雄縣旗山鎮翠谷育樂股份有
限公司（下稱翠谷公司）負責人，其經營之「大衛營渡假山莊」
附設游泳池供人游泳，係從事業務之人。其明知鄂信旗（業經第
一審判處罪刑，並宣告緩刑確定）並未考領水上救生員執照，非
合格之救生員，且對於救生員必備之心肺復甦術（即Cardio-Pul
mo nary Resuscitation《原判決誤載為cardiopulmonaryres us
cit ation》，以下簡稱CPR）並不純熟，應注意不得派其擔任游
泳池救生員代班之職務，竟疏於注意，自民國九十二年初起，僱
用鄂信旗擔任游泳池管理員兼代班救生員（即合格救生員休假時
由鄂信旗代班）。嗣於九十四年五月二十一日二十時十分許，旅
客劉常志帶同劉○○（男，八十七年生，人別資料詳卷）等子女
至該山莊之游泳池內游泳。當日二十時五十分許，劉常志因該游
泳池即將在二十一時關閉，遂自行上岸至距離游泳池約十五公尺
處之小木屋拿取毛巾，準備與劉○○等返回房間休息。詎劉常志
返回池畔時，已不見劉○○蹤影，經四處搜尋無著，迄同日二十
一時十五分許，始經發現劉○○溺水於游泳池內，陪同尋找之鄂
信旗見狀立即將劉○○救起，此際劉○○手部脈搏尚有微弱跳動
，鄂信旗旋即為劉○○進行CPR 急救，因技術不純熟，另有一名
不詳年籍姓名之護士亦加入急救，然劉○○因傷勢過重，雖經送
往旗山醫院急救，仍不治死亡等情。因而撤銷第一審關於上訴人
部分之科刑判決，改判論上訴人以從事業務之人，因業務上之過
失致人於死罪，處有期徒刑肆月，並諭知如易科罰金以新台幣壹
仟元折算壹日。固非無見。
惟按：(一)、判決雖載理由，但不能憑以斷定其所為論述之根據者
，仍屬理由不備。經查上訴人於原審辯稱：劉○○因未隨其父兄
行動，自行上岸欲回其房間，又因不知房號，到處尋找，一時心
慌，約二十一時三分許，跑回游泳池而掉落，因游泳池已於二十
一時清場，係劉○○私下跑回游泳池而掉落，並非游泳溺水，又
二十一時十五分許劉○○被救起，因已溺水過久，雖經旁邊有專
業CPR訓練之護士進行急救，仍不治死亡，故鄂信旗未發現劉○
○折回泳池附近而失足掉落，係其去做打掃、消毒工作而未注意
所致，縱有過失，應不須由公司負責人即上訴人擔負刑責等語。
原判決則以：「被害人劉○○被救起，手部脈博（搏）尚有微弱
跳動，此經鄂信旗陳明，當時若急救得宜，應仍有救活機會，是
鄂信旗急救技術不純熟，才未挽回救活被害人；又鄂信旗去做打
掃、消毒工作，未注意小孩折回泳池附近而失足掉落，則上訴人
甲○○對泳池人員之教育及管理，仍有疏失」等由，資為其認上
訴人前揭辯解不足採取之理由（見原判決第九頁，理由一之(四)）
。然查原判決就其所謂「當時（劉○○）若急救得宜，應仍有救
活機會」「是鄂信旗急救技術不純熟，才未挽回救活被害人」等
情，並未敘述究係依憑何項證據及理由而為認定，已有可議。又
依卷內資料，上訴人於第一審即辯謂：翠谷公司之游泳池部門，
基於分工，係全權委由經理邱伶珠負責等語（見第一審卷第二十
五、五十四頁），核與證人即該游泳池之救生員徐榮坤於第一審
證述之情節相符（見第一審卷第一０一頁）。倘若無訛，上訴人
既已將該游泳池之事務管理，依分層負責制度，交由經理邱伶珠
掌管，則有關「游泳池人員之教育及管理」縱有疏失，何以仍須
由上訴人負責？原判決未詳加說明論述，逕為上開不利於上訴人
之論斷，難謂無判決理由不備之違法。(二)、當事人聲請調查之證
據，如與本案之待證事實無重要關係者，事實審法院固可予以駁
回，毋庸為無益之調查。若於待證事實確有重要關係，而又非不
能調查者，則為發現真實起見，自應盡調查職責，踐行調查之程
序。依卷內資料，上訴人於原審具狀聲請傳訊相驗劉○○屍體之
法醫師秦永泰，調查劉○○因溺水時間甚長，縱及時施以正確之
CPR 急救，是否仍可救回等情，以資證明劉○○之死亡與鄂信旗
未具備純熟之CPR 急救技術，是否有相當因果關係等情（見原審
第三十八至三十九頁）。原審對於此項上訴人聲請調查，且與本
案之待證事實有重要關係之證據未予調查；又未認其無調查之必
要而以裁定駁回之，或於判決理由內說明無調查必要之理由，遽
行判決，亦有調查職責未盡及判決理由不備之違法。(三)、比較適
用最有利於行為人之法律時，應就罪刑有關之共犯、未遂犯、連
續犯、牽連犯、結合犯，以及累犯加重、自首減輕，暨其他法定
加減原因、加減例等一切情形，綜其全部之結果，而為比較，再
適用有利於行為人之法律處斷，且應就罪刑有關之一切情形，比
較其全部之結果，而為整個之適用，不能割裂而分別適用有利之
條文，本院二十四年上字第四六三四號、二十七年上字第二六一
五號判例固足參照，但此所謂不能割裂適用，係指與罪刑有關之
本刑而言，並不包括易刑處分在內。換言之，倘所處之主刑，有
諭知易科罰金或罰金易服勞役之情形時，關於易科罰金、易服勞
役部分，應分別為新舊法有利不利之比較，依刑法第二條第一項
從舊從輕原則定其易刑之折算標準。本件上訴人犯罪時間在九十
五年七月一日刑法修正施行前，有關有期徒刑易科罰金之折算標
準部分，經比較新舊法之規定，應以修正前刑法應較有利於上訴
人，自應與主刑部分分別適用最有利於上訴人之法律。原判決以
上訴人前曾受有期徒刑之執行完畢，未滿五年，又因過失再犯本
罪，以修正後刑法不構成累犯之規定較為有利於上訴人，固屬正
當，然就所宣告之有期徒刑易科罰金部分，認應整體適用修正後
刑法之規定，諭知其折算之標準（見原判決第九至十頁，理由二
），則有判決適用法則不當之違背法令。以上或為上訴意旨所指
摘，或為本院得依職權調查之事項，應認原判決有撤銷發回之原
因。
據上論結，應依刑事訴訟法第三百九十七條、第四百零一條，判
決如主文。
中　　華　　民　　國　九十六　年　 十二 　月    七    日
                      最高法院刑事第五庭
                          審判長法官  林　增　福
                                法官  邵　燕　玲
                                法官  張　清　埤
                                法官  陳　世　雄
                                法官  蔡　國　在
      本件正本證明與原本無異
                                      書  記  官
中　　華　　民　　國　九十六　年　 十二 　月　 十二　 日
                                                    M
